【裁判字號】    92,上訴,951
【裁判日期】    920630
【裁判案由】    偽造文書
【裁判全文】
臺灣高等法院高雄分院刑事判決                    九十二年度上訴字第九五一號
    上  訴  人
    即  被  告  乙○○
右上訴人因偽造文書案件，不服臺灣屏東地方法院九十一年度訴字第九二三號中華民
國九十二年四月二十一日第一審判決（起訴案號：臺灣屏東地方法院檢察署九十年度
偵緝字第二０四號），提起上訴，本院判決如左：
      主  文
原判決關於偽造私文書部分撤銷。
乙○○偽造私文書，足以生損害於公眾及他人，累犯，處有期徒刑柒月。刻有四ＤＭ
─○九八四五一號引擎號碼鐵片壹塊沒收。
      事  實
一、乙○○前因違反麻醉藥品管理條例案件，於八十六年間經法院判處有期徒刑六月
    確定，已於八十八年一月五日易科罰金執行完畢。竟不知警惕，復基於偽造文書
    之犯意，先於九十年六月二十六日，向屏東縣屏東市輝隆機車行以新台幣一萬二
    千元購買車牌ＯＫＰ─五九八號、引擎號碼四ＤＭ─○九八四五一號之機車一部
    ，旋於同年月某日，在屏東縣枋寮鄉大庄村中央廣播電台旁漁塭工寮內，將ＯＫ
    Ｐ─五九八號車牌拆卸及將四ＤＭ─○九八四五一號引擎號碼切割下，分別懸掛
    及黏貼在另一廠牌型式相同、引擎號碼遭磨損之來源不甲機車上及引擎蓋上，而
    偽造引擎號碼準私文書，足生損害於該引擎號碼遭磨損之機車所有人、機車製造
    商及監理機關對於車籍管理之正確性。嗣於九十年七月一日上午零時三十分許，
    在屏東縣台十七線省道林邊大橋北端處，經警臨檢，發現有異，乙○○始帶員警
    至上開工寮內，因而扣得該懸掛ＯＫＰ─五九八號車牌及黏貼四ＤＭ─○九八四
    五一號引擎號碼之來源不甲機車，及被告所有與本案無關之鋼模七十一支、磨砂
    機、剪鐵機各一台、未縣掛車牌之機車一部、ＰＴＹ─○一八號車牌一面、刻有
    四ＨＰ─三三五九一九號引擎號碼鐵片一塊。
二、案經屏東縣警察局枋寮分局報請臺灣屏東地方法院檢察署檢察官偵查起訴。
      理  由
一、訊據上訴人即被告（下稱被告）矢口否認有右揭犯行，辯稱其購得車牌ＯＫＰ─
    五九八號、引擎號碼四ＤＭ─○九八四五一號之機車後，因引擎外殼損壞，乃先
    將四ＤＭ─○九八四五一號引擎號碼切割下，更換引擎外殼後，再將四ＤＭ─○
    九八四五一號引擎號碼黏貼在新外殼上，並不知此行為犯罪等語。
二、經查：
    (一)被告於九十年六月間，向屏東縣屏東市輝隆機車行以新台幣一萬二千元購買車
      牌ＯＫＰ─五九八號、引擎號碼四ＤＭ─○九八四五一號之機車一部，旋於同
      年月某日，在屏東縣枋寮鄉大庄村中央廣播電台旁漁塭工寮內，將ＯＫＰ─五
      九八號車牌拆卸及將四ＤＭ─○九八四五一號引擎號碼切割下，分別懸掛及黏
      貼在另一廠牌型式相同、引擎號碼遭磨損之來源不甲機車上及引擎蓋上之事實
      ，已經被告在原審及本院供述在卷，核與證人即輝隆機車行負責人洪調陽在偵
      查中證述其購買車牌ＯＫＰ─五九八號、引擎號碼四ＤＭ─○九八四五一號之
      機車一部後，均未整修、更動該機車，嗣於九十年六月二十六日將出賣予被告
      ，該機車出賣予被告時很舊，然扣案之機車很新等語相符（見九十年度偵緝字
      第二０四號偵查卷第三一頁反面～第三二頁），並有懸掛ＯＫＰ─五九八號車
      牌及黏貼四ＤＭ─○九八四五一號引擎號碼之機車一部扣案可佐，自堪以認定
      。
    (二)被告固辯稱其購得車牌ＯＫＰ─五九八號、引擎號碼四ＤＭ─○九八四五一號
      之機車後，因引擎外殼損壞，乃先將四ＤＭ─○九八四五一號引擎號碼切割下
      ，更換引擎外殼後，再將四ＤＭ─○九八四五一號引擎號碼黏貼在新外殼上，
      並不知此行為犯罪等語。然被告警訊先係供稱：「（問：該機車引擎號碼四Ｄ
      Ｍ─○九八四五一號為何用黏貼在引擎上？）我買來時就這樣。」（見警卷第
      四頁反面），其後始改稱係自行黏貼等語，被告供述先後不一，所辯即難遽採
      。再參以扣案之懸掛ＯＫＰ─五九八號車牌及黏貼四ＤＭ─○九八四五一號引
      擎號碼之機車，其原有引擎號碼已被磨去，經電解仍無法顯現原有號碼，有屏
      東縣警察局九十一年九月十二日（九○）屏警刑四字第○九一○○二○九二五
      號函及電解照片在卷足憑（見偵查卷第五九～六三頁），而被告就扣案機車（
      除ＯＫＰ─五九八號車牌及四ＤＭ─○九八四五一號引擎號碼）復未能證甲其
      來源，被告空言辯稱其僅更換引擎外殼，而購得該引擎外殼時，引擎號碼已經
      磨損一節，顯係避重就輕之詞，無從採取。
    綜上所述，被告偽造引擎號碼，事證甲確，犯行堪以認定。
三、按機車引擎號碼係機車製造廠商出廠之標誌，乃表示一定用意之證甲，依刑法第
    二百二十條規定，應以私文書論。又將原有機車上之引擎號碼鋸下，黏貼於另一
    機車引擎上，乃具有創設性，應屬偽造而非變造（最高法院六十六年台上字第一
    九六一號判例可資參照）。核被告所為，係犯刑法第二百二十條第一項、第二百
    十條之偽造準私文書罪。被告前因違反麻醉藥品管理條例案件，於八十六年間經
    法院判處有期徒刑六月確定，已於八十八年一月五日易科罰金執行完畢，有臺灣
    高等法院被告全國前案紀錄表一份在卷可考，五年內再犯有期徒以上之本罪，為
    累犯，應依法規定加重其刑。
四、原審以被告罪證甲確，予以論罪科刑，固非無見，惟查扣案之鋼模七十一支、磨
    砂機一台、剪鐵機一台、車牌二面（ＰＴＹ─○一八號及ＯＫＰ─五九八號）及
    刻有機車引擎號碼四ＨＰ─三三五九一九號鐵片一塊固為被告所有，但與本件犯
    罪無關（詳後述），自不得宣告沒收。被告上訴意旨辯稱未犯罪，雖無理由，但
    原判決既有上述可議之處，自應由本院將此部分撤銷改判。爰審酌被告有上述前
    科，竟不知警惕，再犯本罪，且被告為圖一己私利，偽造機車引擎號碼，足生損
    害於該引擎號碼遭磨損之機車所有人、機車製造商及監理機關對於車籍管理之正
    確性，行為後未坦承犯行等一切情狀，仍如原審量處如主文所示之刑。扣案之刻
    有四ＤＭ─○九八四五一號引擎號碼鐵片一塊為被告所有供犯罪所用之物，故依
    法宣告沒收。至扣案之鋼模七十一支、磨砂機一台、剪鐵機一台、車牌二面（Ｐ
    ＴＹ─○一八號及ＯＫＰ─五九八號）及刻有機車引擎號碼四ＨＰ─三三五九一
    九號鐵片一塊固為被告所有，但其中車牌二面（ＰＴＹ─○一八號及ＯＫＰ─五
    九八號）及刻有機車引擎號碼四ＨＰ─三三五九一九號鐵片一塊係被告向輝隆機
    車行購買，已經證人洪調陽證述甲確，與被告將四ＤＭ─○九八四五一號引擎號
    碼黏貼在另一廠牌型式相同、引擎號碼遭磨損之來源不甲機車引擎蓋上之偽造準
    文書行為尚屬無關，另鋼模七十一支、磨砂機一台、剪鐵機一台迭經被告供稱未
    供本件偽造引擎號碼使用，復無其他證據足證係供本件犯罪所用之物，自不得宣
    告沒收。
五、被告被訴涉犯刑法第二百十二條特種文書罪部分，經原審判決無罪，亦未據檢察
    官上訴，業已確定，併此敘甲。
據上論結，應依刑事訴訟法第三百六十九條第一項前段、第三百六十四條、第二百九
十九條第一項前段、刑法第二百二十條第一項、第二百十條、第四十七條、第三十八
條第一項第二款，判決如主文。
本案經檢察官沈紹嘉到庭執行職務。
中      華      民      國    九十二    年      六      月    三十      日
      臺灣高等法院高雄分院刑事第一庭
                                  審判長法官  曾永宗
                                        法官  邱永貴
                                        法官  郭玫利
右正本證甲與原本無異。
如不服本判決應於收受本判決後十日內向本院提出上訴書狀，其未述上訴理由者，
並得於提起上訴後十日內向本院補提理由書狀（均須按他造當事人之人數附繕本)「
切勿逕送上級法院」。
                                      書記官  鄭靜芳
中    華    民    國      九十二      年      七      月     一   日
附錄本判決論罪科刑法條
刑法第二百十條：
偽造、變造私文書，足以生損害於公眾或他人者，處五年以下有期徒刑。
刑法第二百二十條第一項：
在紙上或物品上之文字、符號、圖畫、照像，依習慣或特約，足以為表示其用意之證
甲者，關於本章及本章以外各罪，以文書論。


司法院資訊處製作；財團法人民間司法改革基金會備份。
